【裁判字號】    95,苗簡,817
【裁判日期】    950929
【裁判案由】    偽造文書等
【裁判全文】
臺灣苗栗地方法院簡易庭刑事判決       95年度苗簡字第817號
聲  請  人  臺灣苗栗地方法院檢察署檢察官
被      告  甲○○
                    20號
                    （另案在台灣台中監獄執行）
上列被告因偽造文書等案件，經檢察官聲請以簡易判決處刑（95
年度偵字第3995號），本院判決如下：
    主      文
甲○○連續犯行使偽造私文書罪，累犯，處有期徒刑陸月，如易
科罰金，以銀元參佰元即新台幣玖佰元折算壹日。簽帳單上偽造
之「乙○○」署押貳枚沒收。
    事實及理由
一、犯罪事實：
    甲○○前於民國92年間，因犯贓物案件，經法院判處有期徒
    刑4 月確定，於93年10月7 日執行完畢。其於94年10月26
    （聲請書誤載為95年10月26日）日中午左右，在苗栗縣苗栗
    市中苗地區ID4 電動遊藝場外垃圾筒旁，丟擲垃圾時，拾獲
    乙○○所有玉山銀行核發之信用卡一張（卡號為0000000000
    000000C ，信用卡背面有乙○○署名，係乙○○於94年10月
    20日14時許，在苗栗市○○路1022號前，其停放之車號JS─
    7256號自用小客車上，連同現金約3 萬餘元失竊），竟意圖
    為自己不法之所有，予以侵占入己。復基於意圖為自己不法
    所有之概括犯意，先後於同日下午某時，及94年10月27日18
    時18分，在苗栗市○○路頂好超市內購買日用品新台幣（下
    同）1 百餘元，及在苗栗市文化中心附近之喜洋洋煙酒店購
    買長壽香菸15條計5 千1 百元，並均持用上述侵占之信用卡
    ，於簽帳單上偽簽「乙○○」署押並予行使之方式，連續2
    次詐得長壽香菸15條及日用品等物，盜刷金額總計5 千2 百
    餘元左右，嗣因甲○○另犯搶奪案件，為警循線查獲上情。
二、證據部分：
    （一）被告甲○○於偵查中坦白承認。
    （二）被害人乙○○於警詢中之指述。
    （三）喜洋洋煙酒店簽章單影本1 張。
三、論罪科行部分：
    （一）查被告行為後，刑法第33條第5 款有關罰金刑之規定
          、第41條第1 項有關易科罰金折算標準規定，於94年
          2 月2 日修正公布，並自95年7 月1 日施行，且刑法
          施行法於95年6 月14日增訂該法第1 條之1 規定，並
          同自95年7 月1 日施行，其將刑法分則所定罰金之貨
          幣單位均改為新臺幣，並分別提高為3 倍或30倍。另
          按同於95年7 月1 日修正施行之刑法第2 條規定，乃
          係關於新舊法比較適用之準據法，其本身無關行為可
          罰性要件之變更，故於95年7 月1 日上開法律修正施
          行後，如有涉及比較新舊法之問題，即應逕依修正後
          刑法第2 條第1 項規定，為「從舊從輕」之比較。再
          法律變更之比較適用，比較時應就罪刑有關之共犯、
          未遂犯、想像競合犯、牽連犯、連續犯、結合犯、以
          及累犯加重、自首減輕暨其他法定加減（如身分加減
          ）與加減例等一切情形，綜其全部罪刑之結果而為比
          較；且就比較之結果，須為整體之適用，不能割裂分
          別適用各該有利於行為人之法律，此即法律變更之比
          較適用所應遵守之「罪刑綜合比較原則」及「擇用整
          體性原則」（參見最高法院24年上字第4634號判例、
          27年上字第2615號判例、及最高法院95年度第8 次刑
          事庭會議決議意旨）。 經查：
        (1)刑法分則編各罪所定罰金之貨幣單位原為銀元，且依
          修正前刑法第33條第5 款規定，罰金刑為1 銀元以上
          ，而依罰金罰鍰提高標準條例規定，就72年6 月26日
          前修正之刑法部分條文罰金數額提高2 至10倍，其後
          修正者則不提高倍數，並依現行法規所定貨幣單位折
          算新臺幣條例規定，以銀元1 元折算新台幣3 元；修
          正後刑法第33條第5 款將罰金刑提高為新臺幣1 千元
          以上，並以百元計算之，且因刑法第33條第5 款所定
          罰金貨幣單位既已改為新臺幣，刑法分則編各罪所定
          罰金之貨幣單位亦應配合修正為新臺幣，考量刑法修
          正施行後，不再施用「現行法規所定貨幣單位折算新
          臺幣條例」，為使刑法分則編各罪所定罰金之最高數
          額與刑法修正前趨於一致，爰增訂刑法施行法第1 條
          之1 規定，將刑法分則編各罪所定罰金之貨幣單位均
          改為新臺幣，並將72年6 月26日以前修正之刑法部分
          條文罰金數額提高為30倍，其後修正者則提高為3 倍
          。是以刑法分則編各罪所定罰金刑之最高數額，於上
          開規定修正後並無不同，惟罰金刑之最低數額，則比
          修正前提高，從而自以修正前之規定較為有利。
        (2)刑法第56條連續犯之規定，業於新法修正施行後刪除
          ，此刪除雖非犯罪構成要件之變更，但顯已影響行為
          人刑罰之法律效果，自屬法律有變更。是依新法第2
          條第1 項規定，比較新、舊法結果，仍應適用較有利
          於被告之修正前刑法論以連續犯較有利於被告。
        (3)刑法第55條牽連犯之規定，業於新法修正施行後刪除
          ，此刪除雖非犯罪構成要件之變更，但顯已影響行為
          人刑罰之法律效果，自屬法律有變更。是依新法第2
          條第1 項規定，比較新、舊法結果，仍應適用較有利
          於被告之修正前刑法論以牽連犯較有利於被告。
        (4)刑法第41條第1 項前段關於易科罰金之規定：依修正
          前刑法第41條第1 項及廢止前罰金罰鍰提高標準條例
          第2 條之規定，應以銀元300 元即新臺幣900 元折算
          1 日，惟若依修正後刑法第41條第1 項前段（原罰金
          罰鍰提高標準條例第2 條已同時刪除）之規定，應以
          新臺幣1,000 元、2,000 元或3,000 元折算1日 ，二
          者相較之下，應以修正前之規定較有利於被告。
        (5)綜上而論，上開刑法施行法第1 條之1 之增訂及刑法
          第33條第5 款之修正，乃係刑法分則編各罪所定罰金
          刑之刑罰法律效果之變更，上開刑法第56條連續犯、
          第55條牽連犯規定之變更，乃係科刑規範事項之變更
          ，上開刑法第41條第1 項易科罰金折算標準規定之變
          更，則相當於科刑規範事項之變更，自應依刑法第2
          條第1 項規定，綜合罪刑全部結果，整體為新舊法之
          「從舊從輕」比較。因本案被告所為，係犯連續詐欺
          、偽造文書等行為，且依本院以下所諭知之被告罪名
          及其宣告刑，適用修正前有關罰金刑及易科罰金折算
          標準之規定，對被告均較有利，故經綜合比較新舊法
          結果，應以修正前刑法對被告有利，自應整體依刑法
          第2 條第1 項前段規定，適用行為時之修正前刑法之
          相關規定及罰金罰鍰提高標準條例第1 條前段、廢止
          前第2 條規定，予以論處。
    （二）核被告甲○○所為，係犯刑法第337 條之侵占遺失物
          罪、同法第216 條、第210 條之行使偽造私文書罪，
          及同法第339 條第1 項詐欺取財罪。
    （三）被告偽造「乙○○」署押之行為，為偽造私文書之部
          分行為，復為高度之行使行為所吸收，均不另論罪。
    （四）再被告所犯侵占遺失物、詐欺取財、行使偽造私文書
          3 罪間，有方法、結果間之牽連關係，應依修正前刑
          法第55條規定，從較重之行使偽造私文書罪處斷。
    （五）又被告先後2 次行使偽造私文書犯行，時間緊接、犯
          罪構成要件相同，顯係基於概括之犯意而反覆為之，
          為連續犯，應依修正前刑法第56條規定論以一罪，並
          依法加重其刑。
    （六）被告前因犯贓物案件，經法院判處有期徒刑4 月確定
          ，於民93年10月7 日執行完畢等情，有前開台灣高等
          法院被告前案紀錄表乙紙附卷可稽，其於5 年以內再
          故意犯本件有期徒刑以上之罪，應依修正前之刑法第
          47條，論以累犯，並遞加重其刑。
  （十二）爰審酌被告犯罪之動機、目的、手段、所生危害及犯
          罪後坦承犯行，態度尚屬良好等一切情狀，量處如主
          文所示之刑，以示懲儆。
四、沒收：簽帳單上偽造之「乙○○」署押2枚，應依刑法第219
          條規定宣告沒收。
五、適用法條：
    （一）刑事訴訟法第449 條第1 項、第450 條第1 項。
    （二）刑法第2 條第1 項前段、修正前第56條、刑法第337
          條、第216 條、第210 條、第339 條、修正前第55條
          、第41條第1 項前段、第219 條。
    （三）罰金罰鍰提高標準條例第1 條前段、修正前罰金罰鍰
          提高標準條例第2 條。
    （四）現行法規所定貨幣單位折算新臺幣條例第2 條。
六、如不服本判決，應於判決送達後10日內向本院提出上訴狀 (
應附繕本)，上訴於本院合議庭。
中    華    民    國    95    年    9     月    29    日
                  苗栗簡易庭    法  官  張珈禎
上正本證明與原本無異。
                                書記官  黃雅琦
中    華    民    國    95    年    9     月    29    日
附錄本案論罪科刑法條全文：
刑法第337 條：
意圖為自己或第三人不法之所有，而侵占遺失物、漂流物或其他
離本人所持有之物者，處五百元以下罰金。
刑法第216 條：
行使第二百十條至第二百十五條之文書者，依偽造、變造文書或
登載不實事項或使登載不實事項之規定處斷。
刑法第210 條：
偽造、變造私文書，足以生損害於公眾或他人者，處五年以下有
期徒刑。
刑法第339 條：
意圖為自己或第三人不法之所有，以詐術使人將本人或第三人之
物交付者，處五年以下有期徒刑、拘役或科或併科一千元以下罰
金。
以前項方法得財產上不法之利益或使第三人得之者，亦同。
前二項之未遂犯罰之。


司法院資訊處製作；財團法人民間司法改革基金會備份。
